【裁判字號】    90,易,676
【裁判日期】    900430
【裁判案由】    賭博等
【裁判全文】
臺灣板橋地方法院刑事判決                            九十年度易字第六七六號
    公  訴  人  臺灣板橋地方法院檢察署檢察官
    被      告  丙○○
                乙○○
右列被告等因賭博等案件，經檢察官提起公訴（八十九年度偵字第二二一○五號），
本院判決如左：
    主  文
丙○○共同以賭博為常業，處有期徒刑陸月，如易科罰金，以參佰元折算壹日。
乙○○共同以賭博為常業，累犯，處有期徒刑肆月，如易科罰金，以參佰元折算壹日
。
扣案如附表所示之物均沒收。
    事  實
一、丙○○曾因違反麻醉藥品管理條例案件（施用部分），於民國八十年間，經本院
    判處有期徒刑六月確定。又因違反麻醉藥品管理條例案件（販賣部分），於八十
    年十二月二十四日，經臺灣高等法院以八十年度上訴字第四五九八號判處有期徒
    刑五年六月。二述二罪並於八十一年五月十四日，經臺灣高等法院以八十一年度
    聲字第五九九號裁定定應執行刑為有期徒刑五年九月確定。另因違反藥物藥商管
    理條例案件，於八十一年七月七日，經本院以八十一年度訴字第八二四號判決有
    期徒刑一年二月，於八十一年十月十四日，經臺灣高等法院以八十一年度上訴字
    第四四一五號判決上訴駁回而確定。嗣前開二罪接續執行，於八十三年十月二十
    日縮短刑期假釋出獄，後經裁定撤銷假釋，應執行殘刑三年三月十三日，復於八
    十九年七月一日縮短刑期假釋出獄，縮刑期滿日為九十一年六月二十日（尚不構
    成累犯）。假釋期間仍不知悔改，其明知未依電子遊戲場業管理條例規定辦理營
    利事業登記者，不得經營電子遊戲場業，竟基於違反電子遊戲場業管理條例之概
    括犯意，自八十九年十月二十一日起（起訴書誤載為十一月初起）迄十一月二十
    七日止，在臺北縣板橋市○○路○段一六九巷一號一樓、二樓之公眾得出入之場
    所，擺設其所有賭博性電動機具五十二台（詳如附表編號一、二），而經營電子
    遊戲場業。復基於常業賭博之犯意，以附表編號一之賭博性電動機具與不特定人
    賭博財物，並自八十九年十一月二十六日中午十二時起，委請與之有犯意聯絡之
    乙○○（前因違反肅清煙毒條例案件，於八十三年三月八日，經本院以八十二年
    度訴字第二八三○號判決有期徒刑三年十月確定。復因違反麻醉藥品管理條例案
    件，於八十四年二月十四日，經臺灣桃園地方法院以八十四年度訴字第四九號判
    決有期徒刑七月。嗣前開二罪接續執行，於八十五年二月九日縮短刑期假釋出獄
    ，於八十七年十月二十一日縮刑期滿未經撤銷假釋而執行完畢）擔任開分員，負
    責開分、洗分、兌換現金等工作，其二人並均恃此為生。其賭博方式為賭客將現
    金新台幣（下同）十元之硬幣乙枚，投入機台後旋即於機台螢幕上顯示阿拉伯數
    字「一」，代表一分，每次至少押注一分，至多押注九分，若押中可得倍數不等
    之分數，賭客不玩時，可依機台螢幕上之分數以一比十之倍數向丙○○兌換賭金
    （即每一分兌換十元）；未押中則所押分數為機台沒入，賭客投入之賭資則歸丙
    ○○所有。嗣於八十九年十一月二十七日二十時許，在上址插電營業時，經警持
    臺灣板橋地方法院檢察署檢察官簽發之搜索票搜索右址始發現上情，並扣得丙○
    ○所有如附表所示之物品。
二、案經臺北縣警察局板橋分局移送臺灣板橋地方法院檢察署檢察官偵查起訴。
    理  由
一、訊據被告丙○○、乙○○均矢口否認有何違反電子遊戲場業管理條例第十五條、
    第二十二條及常業賭博之犯行，被告丙○○並辯稱：伊雖向自稱「吳垂宮」之男
    子承租臺北縣板橋市○○路○段一六九巷一號一樓及二樓乙間房間，然伊僅在一
    樓擺設彈珠台四台、撞球台二台，且均未供賭博之用，至於扣案之物品係警察於
    二樓查扣，並非伊所有，警察並在二樓將扣案之賭博性電動機具插電照相等語；
    被告乙○○則以：伊自八十九年十一月二十六日中午十二時起，僅在上址幫伊哥
    哥丙○○照顧撞球台，其餘之事伊均不知等語置辯。然查：
  (一)右揭犯罪事實，業據被告丙○○迭於警訊、偵查初訊中自白不諱（詳偵查卷宗第
    七頁反面、第八頁、第五一頁反面），並有如附表所示之物品扣案可資佐證。至
    被告丙○○固否認上述物品係其所有，並辯稱：上述物品係警察於二樓查扣，警
    察並將扣案之賭博性電動機具插電照相云云，然右開物品確係被告丙○○所有，
    而在臺北縣板橋市○○路○段一六九巷一號一樓、二樓經警查獲，其中賭博性電
    動機台十二台並有插電營業之事實，業據被告丙○○於警訊中供承在卷（詳偵查
    卷宗第七頁反面），並據證人即搜索該處之臺北縣警察局板橋分局巡官楊效宜於
    本院審理中具結證述：在臺北縣板橋市○○路○段一六九巷一號一樓查扣之賭博
    性電玩機台即彈珠台有插電，被告丙○○並在把玩，伊請被告丙○○把二樓之門
    打開，被告丙○○不從，伊即以工具將第一道門打開，被告丙○○才將第二道門
    打開，後在二樓亦查獲有插電之賭博性電動機台，並在二樓後面辦公室之抽屜中
    查扣賭資，伊一切均依法處理，至於被告丙○○所言均與事實不符，因伊接獲線
    報檢舉該處二樓有賭博行為，伊前往現場查看時，發現一樓有賭博性電動機台及
    監視器，二樓使用密閉性不透光之玻璃，伊覺得可疑始聲請搜索票等語綦詳（詳
    本院九十年四月十九日審判筆錄），並有臨檢紀錄表乙紙附卷可參（附於偵查卷
    宗第十七頁）。再扣案之會員卡外觀上極其新穎，復經本院調閱屬實，並有該會
    員卡影本在卷可考，顯非他人遺留已久之物。又依經驗法則而論，倘上述物品非
    被告丙○○所有，則其何需於載明附表所示之物品均係其所有之臨檢紀錄表上捺
    指印？再被告丙○○既供承伊向自稱為「吳垂宮」之男子承租臺北縣板橋市○○
    路○段一六九巷一號一樓及二樓乙間房間，何以其無法提供「吳垂宮」之真實姓
    名、年籍、地址或提出租賃契約書供本院查證？又搜索斯時，被告丙○○及乙○
    ○均在一樓乙節，並為被告乙○○所是認（詳本院九十年四月十九日審判筆錄）
    ，則被告丙○○如何至二樓目睹警員插電照相之事？從而被告丙○○所辯，顯係
    事後卸責之詞，不足採信。至證人即八十九年十一月二十七日二十時許，在上址
    與被告丙○○、乙○○一同經警查獲之甲○○固於本院訊問中證述：一樓有擺撞
    球台二台，還有什麼伊不知，但未插電，至於二樓則像倉庫，有機台及ＩＣ版，
    但ＩＣ版均已拆下等語（詳本院九十年三月二十二日訊問筆錄），核與上開事實
    不符，顯係迴護被告二人之詞，不足採信。
  (二)次者，觀諸扣案之現金收支薄，其上自八十九年十月二十一日即載明「「入股金
    」入二十五萬元、出二十五萬元、「入」收入一萬八千元、「煙」支出三千元、
    「百貨」支出四千元」，是被告丙○○應自該日起即擺設賭博性電動機具，而經
    營電子遊戲場業，要屬無疑。從而公訴人認被告丙○○係自八十九年十一月初起
    ，設置賭博性電動機台而無照經營電子遊戲場業，顯有誤會，附此敘明。
  (三)再者，被告乙○○係擔任上述電子遊戲場之開分員工作，亦據被告丙○○於警訊
    中供承在卷（詳偵查卷宗第九頁），至被告丙○○固陳稱：未向乙○○表明可否
    兌換現金等語（詳偵查卷宗第九頁反面），然核諸被告丙○○自承係其親自書寫
    之八十九年十一月二十六日之營業日報表所載「本班開分、前班開分、小計、本
    班洗分、前班洗分、小計」等字樣，足認斯日曾有賭客把玩右開賭博性電動機台
    ，並開分、洗分，則擔任開分員之被告乙○○於賭客要求洗分之時，焉會不知可
    兌換現金之理，是被告丙○○上開供述顯係迴護被告乙○○之詞，而被告乙○○
    辯稱：伊僅幫忙照顧撞球台，其餘之事伊均不知云云，亦係飾卸之詞。
  (四)又既警員查獲上述賭博性電動機台時，其中有十二台插電營業、其餘四十台未插
    電營業，茲如前述，是未插電之四十台應係被告丙○○預備替換插電之十二台賭
    博性電動機台之用，從而右述未插電之賭博性電動機台四十台（含ＩＣ版四十塊
    ）顯係被告丙○○所有預備供賭博所用之物，殆無置疑。
  (五)末由被告丙○○在該店一、二樓裝設之監視螢幕四台、監視鏡頭五個監視該店一
    、二樓內外情形以觀，其數量之多，亦核與一般合法商家開敞大門招徠顧客之經
    營方式有別，足見被告丙○○、乙○○應係經營違法之賭博性電動機台而與不特
    定賭客賭博財物，復屬無疑。
  (六)綜上，被告丙○○、乙○○所辯顯係卸責之詞，不足採信，其二人犯行，洵堪認
    定。本件事證明確，應依法論科。
二、按未依電子遊戲場業管理條例規定辦理營利事業登記者，不得經營電子遊戲場業
    ，違反者應予處罰，電子遊戲場業管理條例第十五條、第二十二條分別定有明文
    。而電子遊戲場業係指設置電子遊戲機供不特定人益智娛樂之營利事業，電子遊
    戲機，復指利用電、電子、電腦、機械或其他類似方式操縱，以產生或顯示聲光
    影像、圖案、動作之遊樂機具，或利用上述方式操縱鋼珠或鋼片發射之遊樂機。
    但未具影像、圖案，僅供兒童騎乘者，不包括在內，此電子遊戲場業管理條例第
    十五條、第三條、第四條第一項分定明文，雖同條例第四條第二項規定電子遊戲
    機不得有賭博或妨害風化之設計或裝置，並分類為益智類、鋼珠類及娛樂類，然
    此僅係規定電子遊戲機不得有賭博或妨害風化之設計及裝置，並非意謂有賭博或
    妨害風化之設計及裝置即非屬電子遊戲機，此參諸同條例第四條第一項關於電子
    遊戲機之定義，僅排除未具影像、圖案，及僅供兒童騎乘之機種即明。復參諸中
    央主管機關經濟部依電子遊戲場業管理條例第四條第三項規定訂定之電子遊戲機
    分類標準第二條第三款第三目所定之娛樂類電子遊戲機係「其操作結果具射倖性
    ，且所得之分數得作為兌換獎品之憑證或作為轉押注使用者屬之」，此即與一般
    所謂「賭博性電動機具」特徵相符，足見電子遊戲場業管理條例第四條並未認有
    賭博之設計及裝置之電子遊戲機，即非屬電子遊戲機。再核諸電子遊戲場業管理
    條例第七條所定電子遊戲場業不得陳列、使用未經中央主管機關評鑑分類及公告
    之電子遊戲機及擅自修改已評鑑分類之電子遊戲機，電子遊戲機之機具結構或軟
    體經修改者，視為新型機種，應即依規定申請檢驗及評鑑分類，違反同條例第七
    條第一項規定者，依同條例第二十二條第三項處負責人或行為人新台幣十萬元以
    上五十萬元以下罰鍰，堪認未經中央主管機關評鑑分類及公告之電子遊戲機及擅
    自修改已評鑑分類之電子遊戲機僅屬不得陳列、使用之非法電子遊戲機，並非不
    屬電子遊戲機，其陳列、使用非法電子遊戲機業者，亦未被排除而認其非屬電子
    遊戲場業者。又同條例第二十一條更明定電子遊戲場業不得設置電子遊戲場業管
    理條例施行前已公告查禁之電子遊戲機供人娛樂，違反者依同條例第三十五條規
    定處以罰鍰，並撤銷其公司或營利事業之登記或部分登記事項，併將其機具沒入
    銷燬，其涉有賭博嫌疑者，移送司法機關依法處理，益徵有賭博設計及裝置之電
    子遊戲機仍屬電子遊戲場業管理條例所稱之電子遊戲機。再如認賭博性電子遊戲
    機非屬電子遊戲場業管理條例所稱之電子遊戲機，則必產生未依電子遊戲場業管
    理條例規定辦理營利事業登記之業者，設置經中央主管機關評鑑分類及公告之電
    子遊戲機時，應依電子遊戲場業管理條例第二十二條論罪科刑，而設置賭博性電
    子遊戲機供人賭博時，卻不得依電子遊戲場業管理條例論罪科刑，而僅依刑責較
    輕之刑法第二百六十六條普通賭博罪論處，由此顯見其事理之不平，更足使上述
    設置賭博性電子遊戲機之業者藉此規避法律。從而為貫徹電子遊戲場業管理，並
    維護社會安寧、善良風俗、公共安全及國民身心健康之立法目的，該條例所稱「
    未依本條例規定辦理營利事業登記者，不得經營電子遊戲場業」應兼指得依該條
    例相關規定辦理營利事業之業者，竟未依法辦理營利事業登記，即經營電子遊戲
    場業，與不能依同條例規定取得營利事業資格者，亦擅自經營電子遊戲場業等二
    種情形。易言之，電子遊戲場業管理條例十五條所稱「未依本條例規定辦理營利
    事業登記者」，應包含「得依卻未依」及「未能致未依」本條例辦理營利事業登
    記兩種類型，凡未依據電子遊戲場業管理條例有關準據取得主管機關核准辦理營
    利事業登記者，均不得經營電子遊戲場業，合此說明。
三、次按刑法上所謂常業犯，指反覆以同種類行為為目的之社會活動之職業性犯罪而
    言，至於犯罪所得之多寡，是否恃此犯罪為唯一之謀生職業，則非所問，縱令兼
    有其他職業，仍無礙於該常業犯罪之成立，最高法院八十五年度台上字第五一○
    判例可資參照。本案經警查獲之賭博性電動機具多達五十二台，其中四十台並係
    預備供賭博所用之物，而查扣之賭資亦有二萬一千八百二十五元之多，現場並設
    置監視鏡頭、監視螢幕等設備以逃避警方之查緝，其規模非小，收入亦豐，從而
    被告丙○○、乙○○顯係以經營賭博性電動機具為常業，要無置疑。
四、查被告丙○○未依電子遊戲場業管理條例辦理營利事業登記，即在上址非法經營
    電子遊戲場業，復擺設賭博性電動機具，以之與不特定之賭客賭博財物，並以之
    為常業，核其所為，係犯電子遊戲場業管理條例第二十二條及刑法第二百六十七
    條之常業賭博二罪。被告乙○○係犯刑法第二百六十七條之常業賭博罪。其二人
    就常業賭博罪部分並有犯意之聯絡及行為之分擔，皆為共同正犯。又被告乙○○
    前因違反肅清煙毒條例案件，於八十三年三月八日，經本院以八十二年度訴字第
    二八三○號判決有期徒刑三年十月確定。復因違反麻醉藥品管理條例案件，於八
    十四年二月十四日，經臺灣桃園地方法院以八十四年度訴字第四九號判決有期徒
    刑七月。嗣前開二罪接續執行，於八十五年二月九日縮短刑期假釋出獄，於八十
    七年十月二十一日縮刑期滿未經撤銷假釋而執行完畢，有臺灣高等法院檢察署刑
    案紀錄簡覆表乙紙在卷足憑，其於有期徒刑執行完畢後五年內再犯有期徒刑以上
    刑之本罪，為累犯，應依刑法第四十七條之規定加重其刑。爰審酌被告二人素行
    均不良，此有臺灣高等法院檢察署刑案紀錄簡覆表二紙在卷可稽，犯後均否認犯
    行，態度不佳，被告丙○○擺設賭博性電子遊戲機易對社會風氣造成不良之影響
    ，其違反電子遊戲場業管理條例第十五條之行為，亦妨害主管機關對於電子遊戲
    場業之管理，被告丙○○、乙○○共同以經營賭博性電動機具為常業對社會公共
    秩序、善良風俗所生損害程度，然被告乙○○犯罪時間僅二日暨其二人犯罪之動
    機、目的、手段、智識等一切情狀，分別量處如主文所示之刑。末查被告二人行
    為後，刑法第四十一條於九十年一月十日修正公布，同年月十二日生效，原條文
    修正為第四十一條第一項前段，並將得易科罰金之罪，從「犯最重本刑為三年以
    下有期徒刑以下之刑之罪」，修正為「犯最重本刑為五年以下有期徒刑以下之刑
    之罪」，因本案被告等所犯之罪本即為「最重本刑三年以下有期徒刑以下之刑之
    罪」，無新舊法較有利於被告二人之問題，爰依刑法第二條第一項前段之規定，
    本案應適用修正後之現行刑法第四十一條第一項前段條文，併諭知易科罰金之折
    算標準。至扣案如附表所示之物，均係被告丙○○所有，業如前述，爰依法宣告
    沒收之。
據上論斷，應依刑事訴訟法第二百九十九條第一項前段，電子遊戲場業管理條例第二
十二條、第十五條，刑法第十一條前段、第二條第一項前段、第二十八條、第二百六
十七條、第二百六十六條第二項、第三十八條第一項第二款、第三款、新修正之第四
十一條第一項前段、第四十七條，罰金罰鍰提高標準條例第一條前段、第二條，判決
如主文。
本案經檢察官陳炎辰到庭執行職務。
中    華    民    國      九十        年      四      月      三十      日
                                      臺灣板橋地方法院刑事第四庭
                                          法  官  游  秀  雯
右正本證明與原本無異。
如不服本判決，應於判決送達後十日內，向本院提出上訴狀。
                                          書記官  陳  怡  真
中    華    民    國      九十        年      五      月      二        日
附錄本案論罪科刑法條全文
電子遊戲場業管理條例第二十二條：
違反第十五條規定者，處行為人一年以下有期徒刑、拘役或科或併科新臺幣五十萬元
以上二百五十萬元以下罰金。
電子遊戲場業管理條例第十五條：
未依本條例規定辦理營利事業登記者，不得經營電子遊戲場業。
刑法第二百六十七條
以賭博為常業者，處二年以下有期徒刑，得併科一千元以下罰金。
附表
┌──┬──────────┬─────────┬───────────┐
│編號│物品名稱            │性質              │沒收法條（刑法）      │
├──┼──────────┼─────────┼───────────┤
│一  │７７７積分連線十一台│當場賭博之器具    │第二百六十六條第二項  │
│    │彩金賓果連線一台    │                  │                      │
│    │（含ＩＣ板十二塊）  │                  │                      │
├──┼──────────┼─────────┼───────────┤
│二  │７７７積分連線四十台│預備供犯罪所用之物│第三十八條第一項第二款│
│    │（含ＩＣ板四十塊）  │    │後段                  │
├──┼──────────┼─────────┼───────────┤
│    │監視螢幕四台        │犯罪所用之物      │第三十八條第一項第二款│
│    │監視鏡頭五個        │                  │前段                  │
│    │現金收支薄一本      │                  │                      │
│三  │營業日報表十一張    │                  │                      │
│    │會員卡二十五張      │                  │                      │
│    │員工守則二張        │                  │                      │
│    │打卡機乙台          │                  │                      │
│    │計算機二台          │                  │                      │
├──┼──────────┼─────────┼───────────┤
│四  │賭資                │犯罪所得之物      │第三十八條第一項第三款│
│    │二萬一千八百二十五元│                  │                      │
└──┴──────────┴─────────┴───────────┘


司法院資訊處製作；財團法人民間司法改革基金會備份。
